【裁判字號】    95,交上易,929
【裁判日期】    951130
【裁判案由】    過失傷害
【裁判全文】
臺灣高等法院臺中分院刑事判決       95年度交上易字第929號
上  訴  人  臺灣南投地方法院檢察署檢察官
被      告  乙○○
上列上訴人因被告過失傷害案件，不服臺灣南投地方法院95年度
交易字第33號中華民國95年6月15日第一審判決（起訴案號：臺
灣南投地方法院檢察署94年度偵字第2737號），提起上訴，本院
判決如下：
    主  文
原判決撤銷。
乙○○因過失傷害人，處拘役伍拾日，如易科罰金以銀元參佰元
即新台幣玖佰元折算壹日。
    事  實
一、乙○○於民國（下同）94年5月17日7時5分許，駕駛車牌號
    碼RH-2487號自用小客車，沿南投縣中寮鄉○○村○○路由
    西往東方向行駛，於同日7時15分許，途經中寮鄉○○村○
    ○路○○路與永平路471號旁巷道坡路之無號誌交岔口時，
    應注意車前狀況，小心駕駛，減速慢行，並隨時採取必要之
    安全措施，而依當時天候及路況，又無不能注意之情事，竟
    疏未注意減速並作隨時停車之準備，適行人甲○○手推4輪
    小型手推車之慢車，應注意左右來車狀況，並應停讓直行車
    先行，且無不能注意之情事，亦疏未注意即貿然自該巷道坡
    路走下來，其4輪小型手推車乃進入永平路形成道路障礙，
    乙○○煞避不及，其所駕駛之小客車右前側因而擦撞甲○○
    之手推車，甲○○因之受有左脛腓骨骨折、右第5蹠骨骨折
    、臀部青紫挫傷、腰部挫傷腫痛等傷害。
二、案經甲○○訴請臺灣南投地方法院檢察署檢察官偵查起訴。
    理  由
一、訊據被告坦承其駕駛車牌號碼RH-2487號自用小客車，於上
    述時間、地點與告訴人甲○○之手推車發生碰撞之事實，惟
    矢口否認有何過失傷害犯行，並辯稱：伊開車途經肇事路口
    ，已經準備減速慢行要停車，告訴人從巷口斜坡下來，馱負
    著手推車，人在前面，手推車在後面，突然一瞬間衝下來，
    剛好手推車的把手旁邊先撞到伊車子右輪弧蓋，手推車的把
    手再撞到伊車子的後視鏡，使後視鏡掉下來；告訴人的手推
    車撞到伊車子之後，手推車再撞到告訴人的腳，告訴人的腳
    才會受傷等語。
二、經查：
  (一)被告於上揭時間、地點，駕駛上開小客車，與推著4輪小推
    車之告訴人發生車禍等情，業據被告供述明確，並經告訴人
    指述在卷，復有現場照片12張及南投縣政府警察局草屯分局
    道路交通現場圖、道路交通事故調查報告表(一)(二)各1份附卷
    可稽。又告訴人因本件車禍致其身體受有左脛腓骨骨折、右
    第5蹠骨骨折、臀部青紫挫傷、腰部挫傷腫痛等傷害，亦有
    佑民綜合醫院病歷1件及診斷證明書1紙在卷可參。
  (二)按車輛行駛時，駕駛人應注意車前狀況，隨時採取必要之安
    全措施；又行經彎道或無號誌之交岔路口，應減速慢行，作
    隨時停車之準備，道路交通安全規則第94條第3項、第93條
    第1項第2款分別定有明文。本件肇事地點南投縣中寮鄉○○
    村○○路471號附近路段係彎道，永平路471號旁巷道係坡路
    ，該交岔路口並未設置燈光號誌，又當時天候晴朗、路面乾
    燥、無缺陷、道路無障礙物、視距良好；本件事故發生後，
    現場路面並未發現煞車痕，有現場照片12張及南投縣政府警
    察局草屯分局道路交通現場圖、道路交通事故調查報告表(一)
    (二)各1份附卷可稽，又被告當時駕駛該小客車之行駛速度約
    為時速25公里，亦據被告於警訊中供述明確（見94年度偵字
    第2737號卷宗第14頁）；再被告駕車行經上址時，在11.6公
    尺之距離處即看到告訴人身體在前、雙手向後馱負手推車沿
    巷道坡路下來之事實，業據被告於本院勘驗現場時供述明確
    ，並指明相關位置經本院以尺實際丈量無訛，有勘驗筆錄、
    照片及現場圖在卷可稽（見本院卷宗第112至120頁），則被
    告駕車沿永平路彎路以時速25公里之速度行駛時，本應注意
    減速並作隨車之準備，其在距離11.6公尺遠之處已看到告訴
    人馱負手推車沿巷道坡路走下來，即應立刻作停車之動作，
    並無猝不及防之情事，被告竟仍未注意而繼續行駛，終致煞
    避不及發生碰撞，實難認被告已盡其注意義務，被告辯稱伊
    已經準備減速慢行要停車，告訴人從巷口斜坡下來，馱負著
    手推車突然一瞬間衝下來云云，與事實有悖，不可採信。被
    告之駕駛行為應有過失甚明。雖告訴人甲○○手推4輪小型
    手推車之慢車，未注意左右來車狀況，並應停讓直行車先行
    ，且無不能注意之情事，亦疏未注意即貿然自該巷道坡路走
    下來，其4輪小型手推車乃進入永平路形成道路障礙而致肇
    事，甲○○違反道路交通安全規則第125條第2款、第7款之
    規定，應負肇事主因之過失責任，被告仍難辭其肇事次因之
    過失責任。至本件曾送請臺灣省南投縣區車輛行車事故鑑定
    委員會鑑定結果，因肇事後雙方車輛均已移動，雙方對事發
    情形各執一詞，現場所遺留之跡證不足判定，亦無目擊者之
    證述可供參考，故不予鑑定，有該委員會投縣行字第095570
    0471號函1紙在卷可參（見原審卷宗第60頁），核該委員會
    未及就上開被告供述之情節加以分析判定，其意見尚無從採
    為有利被告之認定，併此敘明。
  (三)本件被告乙○○所駕駛之小客車右前側如何與告訴人甲○○
    之手推車發生擦撞等情，業據被告供述在卷，又被告駕駛之
    小客車於車禍發生後，其右側車身之引擎蓋附近有凹痕，且
    右側後視鏡亦折斷等事實，有照片可稽（見94年度偵字第27
    37號卷宗第18頁及原審卷宗第37、38頁），證人即本件車禍
    發生後至現場處理之警員劉見尚於原審具結證稱：伊到現場
    時，現場已經移動，伊就在現場拍照；當時現場有掉落物，
    是車子的碎片，而且是新的碎片，但伊沒有辦法判斷是小客
    車還是手推車的碎片，另外小客車的凹痕是新的，伊記得是
    在引擎蓋的右側車身附近有凹痕，而且小客車右邊的後視鏡
    已經折斷等語（見原審卷宗第48至50頁）。堪信被告乙○○
    所駕駛之小客車右前側確與告訴人甲○○之手推車發生擦撞
    。至告訴人雖指稱：伊已經從巷口下來，手推車的車身已經
    轉彎到永平路上，要往中寮香蕉市場的方向，走2、3步了，
    被告從後面撞到伊，被告只有撞到伊的身體，沒有撞到伊的
    手推車云云（見原審卷宗第86至89頁），依告訴人指訴內容
    觀之，如被告車輛係直接碰撞告訴人身體，則以車輛衝撞力
    甚大暨撞擊點係在右側車身引擎蓋附近之高度，與告訴人身
    體所受傷勢比對之，告訴人所受傷害應在大腿以上部位較為
    嚴重，惟告訴人大腿以上僅臀部受青紫挫傷、腰部受挫傷腫
    痛之傷害，其較嚴重之傷勢則在大腿以下之左脛腓骨骨折、
    右第5蹠骨骨折，足認告訴人此部分指訴情節與事實不符，
    不可採信。
  (四)綜上所述，被告駕駛上開車輛應注意上述道路交通安全規則
    之規定，且當時天候晴朗、路面乾燥、無缺陷、道路無障礙
    物、視距良好，並無不能注意之情形，被告竟疏未注意上開
    規定以致肇事，綜合當時所存在之客觀情境，為事後之審查
    ，其過失行為與告訴人所受傷害間具有相當因果關係。事證
    已臻明確，被告之過失犯行堪予認定。
三、查被告行為後，刑法第284條第1項法定本刑中罰金刑部分，
    其罰金最低額部分，業於94年7月7日修正，並於95年7月1日
    施行，此修正雖非犯罪構成要件之變更，但顯已影響行為人
    刑罰之法律效果，自屬法律有變更，依新法第2條第1項規定
    ，比較新、舊法結果，仍應適用較有利於被告之法律（最高
    法院95年第8次刑事庭會議決議參照），即修正後刑法第33
    條第5款規定為「新台幣1千元以上，以百元計算之」，較舊
    法所定罰金最低額為銀元1元以上為重，至罰金刑之減輕，
    依修正後之刑法第67條規定其最高度及最低度同減輕之，雖
    較修正前刑法第68條規定僅減輕其最高度有利於被告，惟經
    綜合全部罪刑之結果而為比較，仍以行為時之規定有利於被
    告，故應適用修正前刑法有關罰金最低額、罰金刑減輕之規
    定。又被告犯罪時之刑法第41條第1項前段規定：「犯最重
    本刑為5年以下有期徒刑以下之刑之罪，而受6個月以下有期
    徒刑或拘役之宣告，因身體、教育、職業、家庭之關係或其
    他正當事由，執行顯有困難者，得以1元以上3元以下折算1
    日，易科罰金」。又被告行為時之易科罰金折算標準，修正
    前罰金罰鍰提高標準條例第2條（現已刪除）規定，就其原
    定數額提高為100倍折算1日，則本件被告行為時之易科罰金
    折算標準，最高應以銀元300元折算1日，經折算為新臺幣後
    ，應以新臺幣900元折算為1日。惟新刑法第41條第1項前段
    則規定：「犯最重本刑為5年以下有期徒刑以下之刑之罪，
    而受6個月以下有期徒刑或拘役之宣告者，得以新臺幣1000
    元、2000元或3000元折算一日，易科罰金」。比較修正前後
    之易科罰金折算標準，以舊刑法之規定較有利於被告，則應
    依刑法第2條第1項前段，適用修正前刑法第41條第1項前段
    及刪除前罰金罰鍰提高標準條例第2條之規定，定其折算標
    準。
四、核被告乙○○所為，係犯刑法第284條第1項前段之過失傷害
    罪。原審不察，遽以被告犯罪不能證明而為無罪之諭知，自
    有未洽，檢察官上訴意旨，指摘原判決不當，非無理由，自
    應予撤銷改判，爰審酌被告過失程度之輕重、對告訴人所造
    成危害、肇事後態度、及肇事後雖與告訴人達成和解（見本
    院卷宗第121頁和解筆錄），惟迄未履行和解內容，尚未賠
    償告訴人所受損害（見本院95年11月16日審判筆錄）等一切
    情狀，量處如主文第2項所示之刑，並諭知易科罰金之折算
    標準。
據上論結，應依刑事訴訟法第369條第1項前段、第364條、第299
條第1項前段，刑法第2條第1項、第 284條第1項前段、修正前刑
法第41條第1項前段，罰金罰鍰提高標準條例第1條，刪除前之罰
金罰鍰提高標準條例第2條，現行法規所定貨幣單位折算新台幣
條例第2條，判決如主文。
本案經檢察官丙○○到庭執行職務。
中    華    民    國    95    年    11    月    30    日
               刑事第七庭  審判長法  官  江  錫  麟
                                 法  官  黃  日  隆
                                 法  官  鄭  永  玉
上列正本證明與原本無異。
不得上訴。
                                 書記官    瑞  芳
中    華    民    國    95    年    12    月    4     日
                                                      Ｆ


司法院資訊處製作；財團法人民間司法改革基金會備份。
